【裁判字號】    97,交易,21
【裁判日期】    970519
【裁判案由】    過失致死
【裁判全文】
臺灣板橋地方法院刑事判決              97年度交易字第21號
公  訴  人  臺灣板橋地方法院檢察署檢察官
被      告  丁○○
選任辯護人  李弘仁律師
被      告  甲○○
選任辯護人  蔡明和律師
上列被告等因過失致死案件，經檢察官提起公訴（96年度調偵字
第350 號），本院判決如下：
    主    文
丁○○因過失致人於死，處有期徒刑拾月；減為有期徒刑伍月，
如易科罰金，以新臺幣壹仟元折算壹日。
甲○○因過失致人於死，處有期徒刑肆月，如易科罰金，以新臺
幣壹仟元折算壹日；減為有期徒刑貳月，如易科罰金，以新臺幣
壹仟元折算壹日。
    事    實
一、緣丙○○（所涉過失致死罪嫌部分，業經臺灣板橋地方法院
    檢察署檢察官另為不起訴處分）於民國95年8 月8 日23時10
    分許，自台北市某處駕駛車牌號碼4336-ET 號自用小客車出
    發欲返回桃園縣龜山鄉住處，同日時50分許，途經國道一號
    公路37.5公里南向處（屬台北縣泰山鄉，該處計有內側、中
    內、中外、外側、爬坡輔助等5 個車道），因車輛於中內車
    道上熄火，適有同向後方亦行駛於中內車道，由身著白色上
    衣、深色長褲之羅盛德所駕駛車牌號碼463-LR號營業用小客
    車前行時，因羅盛德疏未保持安全車距，而與暫停於路中之
    丙○○前揭車輛發生擦撞後，丙○○、羅盛德所駕駛前揭2
    車因而均暫停於中內車道上，羅盛德且旋於所駕駛前揭營業
    用小客車後方放置車輛故障標誌（即警示三角架），嗣羅盛
    德至前揭三角架擺放位置拾起三角架欲再持往更後方挪放，
    竟疏未注意來車動態即行走於中內與中外車道間之中間路面
    ，適有丁○○駕駛車牌號碼0805-DZ 號自用小客車行駛於中
    內車道途經該處，丁○○原應注意汽車行駛時，駕駛人應注
    意車前狀況，隨時採取必要之安全措施，併注意行經道路發
    生臨時障礙路段，應減速慢行，作隨時停車之準備，而依當
    時天候雨、夜間有照明、路面狀態濕潤、無缺陷、無障礙物
    等情狀，並無不能注意之情形，丁○○復已見前方路面有車
    輛事故即道路發生臨時障礙等各情，本亦應格外注意車前狀
    況，隨時採取必要之安全措施，及應減速慢行，作隨時停車
    之準備，詎丁○○仍疏未注意車前狀況及減速，貿然前行，
    致其發現羅盛德時，雖緊急煞車然已閃避不及而將羅盛德撞
    擊彈飛後落至爬坡輔助車道上，而於羅盛德因重傷躺臥於地
    面之際，復遭亦疏未注意車前狀況及減速慢行之甲○○所駕
    駛車牌號碼3P-6697 號自用小客輾過，造成羅盛德受有多發
    性鈍性傷之傷害，併致羅盛德於送醫急救前，即因上開傷勢
    導致神經性休克，嗣羅盛德雖經於95年8 月9 日0 時26分許
    ，送至長庚紀念醫院林口分院急診，然經急救30分鐘治療無
    效於同日時56分許宣佈死亡，而丁○○、甲○○於員警據報
    至現場處理發覺其等犯罪前，均主動向承辦警員自首肇事，
    並接受裁判。
二、案經臺灣板橋地方法院檢察署檢察官相驗後自動簽分及國道
    公路警察局第一警察隊報告臺灣板橋地方法院檢察署檢察官
    偵查後起訴。
    理    由
壹、證據能力：
一、爭執部分：
    按被告以外之人於審判外之言詞或書面陳述，除法律有規定
    者外，不得作為證據，刑事訴訟法第159條第1項定有明文；
    查證人丙○○在警詢證述部分，係屬於證人之身分而於審判
    外之言詞陳述，此部份既經被告甲○○之辯護人蔡明和律師
    爭執該證據能力，且丙○○業已於偵查、審理中到庭具結作
    證，而有可信性之擔保，而其於警詢之供述，並無特別可信
    之情況，不應例外賦予其證據適格之地位，應認無證據能力
    。
二、不爭執部分：
    本案以下所引用之卷證資料（除上述有爭執部分外之證據）
    ，並無證據證明係公務員違背法定程序所取得，又被告以外
    之人於審判外之陳述，經核並無非出於自由意願而為陳述或
    遭違法取證及顯有不可信之情況，再卷內之文書證據，亦無
    刑事訴訟法第159 條之4 之顯有不可信之情況與不得作為證
    據之情形，且公訴人、被告及其等辯護人迄本院言詞辯論終
    結前均未聲明異議，依刑事訴訟法第159 條至159 條之5 之
    規定，均有證據能力，合先敘明。
貳、實體部分：
一、認定犯罪事實所憑之證據及理由：
    訊據被告丁○○固坦認於前揭時地，駕車行駛於國道一號公
    路37.5公里南向處之中外車道處撞及羅盛德，使之飛彈落於
    該處右前方附近之爬坡輔助車道上；被告甲○○則坦認於前
    揭時地，駕車行駛於國道一號公路37.5公里南向處之爬坡輔
    助車道上時，見自左側飛來一黑影，隨後即因所駕車輛彈跳
    而感覺到壓過東西，嗣即停車，之後下車才發現是壓過羅盛
    德等情不諱，就被告2 人前揭坦認部分，核與現場目擊證人
    丙○○於偵查、本院審理中結證情節相符，並有內政部警政
    署國道公路警察局第一警察隊道路交通事故現場草圖、道路
    交通事故現場圖、道路交通事故調查報告表(一)、(二)及現場照
    片數幀等附卷可稽；又被害人羅盛德確因本件車禍事故受有
    下列傷勢即：刮挫傷性出血：右側眼眶，鼻下緣，兩側枕部
    ，右前額（平行式），下顎及右臉頰；擦傷性挫傷：右側體
    部前後側，右前臂外側（17公分），右拇側（12公分）；開
    放性骨折：右側脛腓骨（距腳跟23公分），右側股骨（距腳
    跟52公分）；輾壓痕：寬20分公分，位於胸腹部，尤其右側
    側胸沾有柏油；裂傷：右臀平行12公分（有0.5 公分裂傷）
    ，右大腿外側1 公分及5 公分和陰囊陰莖根部等傷害，雖經
    於95年8 月9 日0 時26分許，送至長庚紀念醫院林口分院急
    診，然經急救30分鐘治療無效於同日時56分許宣佈死亡乙節
    ，亦有長庚紀念醫院林口分院95年8 月9 日診斷證明書附於
    偵查卷可證，且經臺灣板橋地方法院檢察署檢察官督同法醫
    師相驗明確，製有勘驗照片、臺灣板橋地方法院檢察署勘驗
    筆錄、法醫驗斷書、相驗屍體證明書等附於相驗卷可憑，而
    羅盛德經法務部法醫研究所法醫師解剖鑑定認，對羅盛德之
    死因看法為，由解剖知死者係多發性鈍性傷致神經性休克死
    亡，死亡方式應屬意外，死者生前有明顯飲用酒精性飲料，
    因是第一輛車0805-DZ 所撞（面部傷）而造成右下肢骨折，
    顏面刮挫傷和骨盆腔骨折併第五頸椎右側小骨折，再被3P-6
    697 所輾壓，而造成肝臟和右下肺挫裂傷，兩側肋骨骨折和
    第九胸椎骨折，所以兩車均是撞擊活體，鑑定結果為，死者
    羅盛德，39歲，男性，係因多發性鈍性傷神經性休克死亡（
    死亡方式：意外），死者生前有明顯飲用酒精性飲料，因由
    第一輛車0805-DZ 撞擊（面部），再由3P-6697 輾壓致死等
    情，亦有法務部法醫研究所95醫鑑字第1625號鑑定書在卷可
    參，足見羅盛德係因先遭丁○○所駕車輛撞擊，復遭甲○○
    所駕車輛輾壓後，致生多發性鈍性傷神經性休克死亡無疑，
    ；然被告2 人均矢口否認有何過失致死犯行，被告丁○○辯
    稱：其本來走在中內車道，發現前方有車禍後，注意到車前
    狀況，才減速往中外車道，是羅盛德突然從中內車道的兩輛
    車之間跑到中外車道，也就是侵入其行駛車道才會撞上，故
    其並無未注意車前狀況之疏失云云；被告甲○○辯稱：其過
    泰山收費站時，記得是走在內側的方向，不過後來車道有會
    合減縮，等到車道會合後，是走在中內車道，發現前方有車
    禍事故，是因為看到前方車子的車尾兩側的警示燈，閃警示
    燈的這台車是計程車，這時候其離該台計程車應該還有幾百
    公尺，當時感覺到前方有不尋常的事情發生，所以變換車道
    時，就是照原來的速度大概是七、八十的車速，在走到最右
    側爬坡道時，前面幾十公尺還有車子，快要經過事故現場時
    ，也就是快要經過停在路面的計程車時，前面幾十公尺還有
    車子，突然一個黑影飛到車前，該黑影離其應該不到一公尺
    ，此時完全來不及做何反應，所以當時沒有煞車，是有感覺
    車子有在彈跳，就是感覺有壓到東西，因為根本來不及反應
    ，所以其並無過失可言云云。惟查：
(一)、丙○○於95年8 月8 日23時10分許，自台北市某處駕駛車牌
    號碼4336-ET 號自用小客車出發欲返回桃園縣龜山鄉住處，
    於同日時50分許，途經國道一號公路37.5公里南向處（屬台
    北縣泰山鄉，該處計有內側、中內、中外、外側、爬坡輔助
    等5 個車道），車輛突於中內車道上熄火，適有同向後方亦
    行駛於中內車道，由身著白色上衣、深色長褲之羅盛德所駕
    駛車牌號碼463-LR號營業用小客車前行時，因羅盛德疏未保
    持安全車距，而與暫停於路中之丙○○前揭車輛發生擦撞後
    ，丙○○、羅盛德所駕駛前揭2 車因而均暫停於中內車道上
    ，羅盛德且旋於所駕駛前揭營業用小客車後方放置車輛故障
    標誌（即警示三角架），發生此事故當時，下雨一陣一陣，
    地面是濕滑的等情，迭經證人丙○○於偵查、本院審理中結
    證綦詳在卷（見95年度相字第1145號相驗卷第11至13頁、本
    院97年2 月25日審理筆錄），且有前揭內政部警政署國道公
    路警察局第一警察隊道路交通事故現場草圖、道路交通事故
    現場圖及現場照片數幀等在卷可稽，足認丙○○與羅盛德所
    駕2 車，於前揭地點發生擦撞斯時，該路段係屬發生臨時障
    礙之路段甚明；又本件車禍事故當時天候雨、夜間有照明（
    此有事發現場相片附於95年度偵字第19694 號偵查卷第38至
    40頁可稽，是道路交通事故調查報告表(一)記載為「無」照明
    乙節，容屬誤載）、路面狀態濕潤、無缺陷、無障礙物等情
    ，亦有前揭道路交通事故調查報告表(一)在卷可參，是依此車
    禍現場之客觀情狀，行經車禍事故當地之駕駛人並無何不能
    注意車前狀況之情形，亦甚明確。
(二)、按汽車行駛時，駕駛人應注意車前狀況，隨時採取必要之安
    全措施；併注意行經道路發生臨時障礙路段，應減速慢行，
    作隨時停車之準備，道路交通安全規則第94條第3 項、第93
    條第1 項第2 款分別定有明文。
I、被告丁○○部分，其雖以前詞置辯，然查：
、丙○○與羅盛德所駕2 車發生擦撞後，丙○○、羅盛德均下
    車，於丙○○聯繫業務員、保險公司處理車禍事宜之際，羅
    盛德已於其所駕計程車後方擺置三角警示標誌，嗣羅盛德至
    前揭三角架擺放位置拾起三角架往計程車更後方挪放，而行
    走於中內與中外車道間之中間路面沒多久，即遭車牌號碼08
    05-DZ 號自用小客車（由丁○○所駕駛）撞擊而彈飛後落至
    爬坡輔助車道上等情，迭經證人丙○○於偵查、本院審理中
    結證綦詳在卷（見95年度偵字第19694 號偵查卷第52頁、96
    年度調偵字第350 號偵查卷第6 頁、本院97年2 月25日審理
    筆錄）；而台北縣政府消防局於95年8 月9 日0 時2 分許，
    接獲報案稱，在五股鄉中山高南下37.5K 處，因現場有人在
    放故障標示被車撞擊，需救護車前往乙節，亦有台北縣政府
    消防局96年8 月6 日北消指字第0960024700號函所附台北縣
    政府消防局【救護案類】受理紀錄單附於偵查卷可憑（見96
    年度調偵字第350 號偵查卷第16、17頁），是依證人丙○○
    上開證述及前揭某報案人報案內容可知，其等既均可明確證
    述羅盛德乃於擺放三角警示標誌時遭撞，顯見羅盛德斯時擺
    放三角警示標誌之動作應甚為明確，丙○○及某報案人方能
    明確證述羅盛德遭撞之原因如前，據此，以車禍現場之客觀
    情狀，行經車禍事故當地之駕駛人並無不能注意之情形，已
    如前述，茍丁○○確有注意車前狀況，丁○○竟何以對行走
    於其車輛前方之持三角警示標誌羅盛德，稱是羅盛德「突然
    」侵入其車道，才會撞上云云，已見被告丁○○並未注意車
    前狀況甚明，況羅盛德既乃於原先三角架擺放位置拾起三角
    架往計程車更後方挪放之際，遭丁○○所駕車輛撞擊，業如
    前述，則羅盛德遭撞斯時，其人顯走於所駕計程車後方而非
    處於計程車與丙○○所駕車輛中間，致生所謂視線死角之虞
    ，則被告丁○○前揭所辯是羅盛德突然從中內車道的兩輛車
    之間跑到中外車道，也就是侵入其行駛車道才會撞上，故其
    並無未注意車前狀況之疏失云云，亦與事實不符，容係飾卸
    之詞，委無足取。
、況核諸被告丁○○於警詢中即供稱：事故發生前行駛於中內
    車道，行速約80至90公里，發現危險時車距離對方大約10公
    尺遠，即採取煞車併閃避，我過泰山收費站後就行駛中內車
    道，至事故發生地點後看到有車停於中內車道，我就變換至
    中外車道，「接著」看到1 個人（羅盛德）從中內車道的兩
    輛車之間跑出來至中外車道，我見狀就踩煞車減速併往「左
    」（嗣於偵查中即改稱係「右」之口誤）閃避等語在卷（見
    95年度偵字第19694 號偵查卷第10、53頁），顯見被告丁○○於車行至羅盛德、丙○○所駕2 車暫停處時，雖見此前方
    路段係屬發生臨時障礙之路段，然所採取之措施僅係變換車
    道，以求繼續維持原定車行速度前行，併未因此減速煞車且
    作隨時停車之準備，致其發現前方有羅盛德時，雖曾採取緊
    急煞車然仍為時已晚，因而閃避不及將羅盛德撞擊彈飛後落
    至爬坡輔助車道上甚明，則丁○○亦顯有違反行經道路發生
    臨時障礙路段，應減速慢行，作隨時停車準備之過失無疑，
    從而，丁○○於撞擊羅盛德前，固曾踩緊急煞車，因而於路
    面留有13.5公尺煞車痕，此有前揭道路交通事故現場圖附卷
    可稽，然尚無從執此即認被告丁○○並無何過失，附此敘明
    。
、又羅盛德於車禍事故當時有明顯飲用酒精性飲料，固有前揭
    法務部法醫研究所95醫鑑字第1625號鑑定書在卷可憑，然以
    羅盛德雖因與丙○○所駕車輛發生擦撞而停於路面，惟核諸
    該2 車事故後所攝之相片顯示，該2 車之車體均無何重大撞
    擊所生劇烈凹痕，此有現場相片可憑，足徵羅盛德應僅係與
    丙○○發生輕微擦撞，羅盛德旋即將車輛煞停閃避，足見羅
    盛德於車禍事故當時，意識尚非不清，佐以羅盛德於擦撞後
    ，猶能與丙○○商談如何處理車禍事宜，羅盛德甚而主動下
    車擺放三角警示標誌，經證人丙○○證述在卷各情以觀，堪
    認羅盛德車禍事故斯時雖有飲酒，然尚非處於酩酊酒醉狀態
    ，參酌證人丙○○於本院審理中明確結證稱：（羅盛德在再
    次將故障標誌往後挪動時，其行動有無左右移動現象，讓後
    方來車無法確定其方向？）律師的問題是否是羅盛德有無一
    會偏左，一會偏右，若是這個問題的話，我的回答是應該沒
    有等語在卷（見本院97年2 月25日審理筆錄），是被告丁○○之辯護人執羅盛德於車禍事故當時有明顯飲用酒精性飲料
    ，遽認係已酒醉之羅盛德在高速公路上走動無固定方位，任
    何人均無從防範躲避，被告丁○○對本件車禍事故之發生，
    並無過失等語，亦難遽採。
、再者，本件車禍事故經臺灣板橋地方法院檢察署檢察官先後
    送請台灣省台北縣區車輛行車事故鑑定委員會、台灣省車輛
    行車事故覆議鑑定委員會鑑定肇事責任歸屬，經該等機構鑑
    定結果，均認丁○○駕駛自小客車，未充分注意車前狀況，
    為肇事次因，羅盛德在高速公路車道內，欲移動三角故障標
    誌，未充分注意來往車輛動態，為肇事主因等情，有台灣省
    台北縣區車輛行車事故鑑定委員會96年2 月26日北縣鑑字第
    0955181514號函所附北縣鑑字第951514號鑑定意見書、台灣
    省車輛行車事故覆議鑑定委員會96年5 月29日府覆議字第09
    66201482號函附於偵查卷可參（95年度偵字第19694 號偵查
    卷第101 至105 、132 頁），益徵被告丁○○對本件車禍事
    故之發生，具有過失無疑，至羅盛德就本件車禍事故之發生
    雖亦有於雨夜在高速公路車道內，欲移動三角故障標誌，未
    充分注意來往車輛動態之過失，然此僅屬被害人與有過失之
    問題，併不得因此減免被告丁○○之過失責任，附此敘明。
、綜上，被告丁○○顯有未注意車前狀況，隨時採取必要之安
    全措施，併未注意行經道路發生臨時障礙路段，應減速慢行
    ，作隨時停車之準備，即貿然前行之過失，而其過失行為與
    被害人死亡結果間，有相當因果關係，亦甚明確，被告丁○○自應就被害人因其過失行為死亡之結果負責，是被告丁○○本件過失致人於死之事證明確，其犯行堪以認定。
II、被告甲○○部分，雖以前詞置辯，否認過失致死犯行，惟：
、依諸證人丙○○於偵查中結證稱：我下車之後，有和羅盛德
    討論車禍賠償事宜，沒多久，在23點52分時候，有先打電話
    給保險公司業務員詢問該如何處理，羅盛德大概是在0 時左
    右被車子撞到，打電話的情形是（庭呈通話明細單影本1 份
    ）第1 通電話（95.08.08.23 時52分37秒）是打給00000000
    00我的業務員詢問車禍處理流程，之後，我就依照業務員指
    示打了第2 通電話報警，接著我又打了第3 通到第5 通電話
    到保險公司詢問處理事宜，在第5 通電話當時，羅盛德就被
    車子撞到，我就趕快打第6 通電話請業務員趕快來，後來發
    現警方還沒有到現場處理，我就打了第7 、8 通電話報警（
    見95年度偵字第19694 號偵查卷第78頁）；和羅盛德發生擦
    撞後，總共撥打0800電話共3 通，因為第1 通電話保險公司
    的客服人員一直忙線，所以我就掛斷，之後又打第2 通，這
    次有接到客服人員，做了相關的詢問，我掛掉之後，沒多久
    ，我又打第3 通，不過這次為何會再撥打，原因我已經不記
    得了，我在打第3 通電話時，就看見羅盛德拿著三腳架往後
    方更遠處走去，他當時是走在我們車輛所停放的中內側車道
    ，沒多久，他就被丁○○所開的車子撞上，我印象中，丁○○原本是行駛在最內側車道，事發前丁○○突然從最內側車
    道往右切，因而在中內車道撞上羅盛德，羅盛德因而彈到最
    外側的爬坡道，這時候我有趕快打電話給我的業務員（也就
    是卷附通話明細表0 點0 分48秒的通話），接著我也打119
    報警（也就是卷附通話明細表0 點01分32秒的通話），羅盛
    德已經跌落在該車道後，過了一小段時間，甲○○才開車行
    經外側爬坡道，輾過羅盛德，我見狀，又打119 報警（就是
    卷附通話明細表0 點06分34秒的通話）等語（見96年度調偵
    字第350 號偵查卷第5 、6 頁）；於本院審理中結證稱：羅
    盛德被撞飛到最外側車道，躺在該最外側車道上，之後過一
    陣子，甲○○所駕的車子再輾過去（所謂過一陣子是指過多
    久的時間？）印象中應該是有30秒以上（之前陳述是不到3
    分鐘後，就有1 台自小客車從後面輾過去？）就是一段時間
    ，我沒有辦法量化該時間。第3 到第5 通電話是新安東京，
    也就是我的保險公司電話（0000000000），只是該號碼末三
    碼也是119 ，這三通電話不是我打給119 火警台，我是在跟
    保險公司講電話，也就是第5 通，跟新安東京聯絡時，看到
    羅盛德被丁○○的車子撞擊，我有親眼看到此場面，我就馬
    上掛斷電話，我就打第6 通電話，請業務員馬上過來，之後
    再報警，也就是第7 通電話，就告知119 說有人被撞等語綦
    詳在卷（見本院卷97年2 月25日審理筆錄），併據證人丙○○於偵查中提出其所持用之0000000000號行動電話門號於95
    年8 月8 日至同年月9 日即本件案發前後之通話明細附卷可
    憑（見95年度偵字第19694 號偵查卷第85頁），而細譯丙○○所提出之前揭通話明細中確有丙○○所證述之其與000000
    0000、0000000000、119 等門號通聯之紀錄，足徵丙○○前
    揭證述，洵屬有據，應可信實；據此，依諸該等通話紀錄時
    點參核證人丙○○就前揭各該通話紀錄撥打之緣由所為證詞
    可知，丙○○既係於95年8 月9 日0 時0 分11秒與保險公司
    進行第3 次通話（通話時間為6 秒，此為丙○○與保險公司
    案發時之第3 通電話）中見羅盛德遭丁○○所駕車輛撞擊，
    而迅將電話掛斷，顯見羅盛德遭丁○○所駕車輛撞擊之時間
    應係95年8 月9 日0 時0 分17秒許（通話起始時間95年8 月
    9 日0 時0 分11秒，加計此通電話之通話時間6 秒，為95年
    8 月9 日0 時0 分17秒）；再參核台北縣政府消防局於95年
    8 月9 日0 時0 分38秒起，接獲持用0000000000之先生等人
    陸續報案稱，一民眾穿白衣服躺在路肩疑似DOA ，在前方處
    有看到一輛福斯黑色汽車停在那裡等情，亦有前揭台北縣政
    府消防局96年8 月6 日北消指字第0960024700號函所附台北
    縣政府消防局【救護案類】受理紀錄單附於偵查卷可憑（見
    96年度調偵字第350 號偵查卷第16、17頁），從而，自羅盛
    德於95年8 月9 日0 時0 分17秒，遭丁○○所駕車輛撞擊，
    加計羅盛德人體飛彈空中至落於爬坡輔助車道期間應為時甚
    短（略估為5 秒），則推估羅盛德落地躺臥於爬坡輔助車道
    之時間為95年8 月9 日0 時0 分22秒，由此時點起算至躺於
    爬坡輔助車道之羅盛德再遭甲○○所駕車輛輾過併旋遭路人
    發現報案之時間即95年8 月9 日0 時0 分38秒，併扣除該報
    案人見狀撥話併待通話之時間略估計5 秒，即95年8 月9日0
    時0 分33秒（以此時點計為躺於爬坡輔助車道之羅盛德再遭
    甲○○所駕車輛輾過之時間），則羅盛德遭甲○○輾過前已
    躺臥於地面達11秒（95年8 月9 日0 時0 分33秒減去95年8
    月9 日0 時0 分22秒，計為11秒），此情亦與證人丙○○前
    揭證述羅盛德已經跌落在車道後，過了一小段時間，甲○○
    才開車行經外側爬坡道，輾過羅盛德等情相合，復佐以被告
    甲○○自承當時時速約6 、70公里，依此換算（以時速60公
    里為準），甲○○駕車輾過羅盛德前，離躺於地面之羅盛德
    應尚有183.3 公尺（小數點以下，四捨五入），則被告甲○○前揭辯稱是快要經過事故現場時，也就是快要經過停在路
    面的計程車時，前面幾十公尺還有車子，突然一個黑影飛到
    車前，該黑影離其「應該不到一公尺」，此時完全來不及做
    何反應云云，與客觀事證分析未合，自難憑信，而無足取；
    況以羅盛德躺臥於地面達11秒方遭甲○○駕車輾過，此段期
    間尚非甚短，並非全然不足供駕車行經該處之甲○○得以見
    狀反應閃避，佐以羅盛德案發當時乃身著白色上衣、深色長
    褲，有現場相片附於偵查卷可憑（見95年度偵字第19694 號
    偵查卷第42至44頁），而羅盛德躺臥於爬坡輔助車道上時，
    身體係橫於路面，與路緣白線呈八十度左右近垂直之狀態等
    情，則經丁○○於本院審理中供述在卷（見本院97年2 月25
    日審理筆錄），是躺臥於路面之羅盛德對行經該處之駕駛人
    而言應甚為顯眼特別，從而，茍甲○○確有注意車前狀況，
    其竟何以稱「突然」一個黑影飛到車前，完全來不及做何反
    應云云？其辯稱並無過失可言云云，亦無足取。
、又核諸被告甲○○於警詢中即供稱：我過泰山收費站後就行
    駛中內車道，我因看到前方遠處有閃燈，我就變換至爬坡車
    道，至事故發生地點後聽到車外左邊傳來碰的一聲然後就看
    到1 個黑影從左邊飛至我的車前方，就感覺到車子在彈跳好
    像有輾壓到東西，便採煞車停下來，我就下車查看才發現我
    車輾壓過1 個人等語（見95年度偵字第19694 號偵查卷第14
    頁），足徵被告甲○○於行經事故地點時，雖見此前方路段
    係屬發生臨時障礙之路段，然所採取之措施僅係變換車道，
    以求繼續維持原定車行速度前行，併未因此減速煞車且注意
    車前狀況作隨時停車之準備，致疏將重傷躺臥於地面之羅盛
    德輾過甚明，則甲○○亦顯有違反行經道路發生臨時障礙路
    段，應減速慢行，作隨時停車準備之過失無疑。
、至丙○○於本院審理中雖證稱：打第6 通電話，請業務員馬
    上過來，之後再報警，也就是第7 通電話，就告知119 說有
    人被撞，「我是指羅盛德被丁○○撞」，後來我就在那邊等
    候，因為一直沒有看到警方過來處理，所以就又打第八通電
    話給119 。我看到羅盛德躺在外側爬坡道，又被甲○○開車
    輾過去後，這當下我沒有馬上打電話，而是過了一段時間，
    還是沒有警察來，所以我才撥第八通電話給119 。從羅盛德
    躺在外側爬坡道地上開始到其被甲○○輾過去，這中間應該
    有約30秒以上，「也就是應該是第7 跟第8 通電話中間，發
    生羅盛德被甲○○輾過的事情」等語在卷，即依證人丙○○
    此部份證述，併參核其所提出之前揭通話明細上所載通話紀
    錄時間，丙○○乃證述因見羅盛德遭丁○○所駕車輛撞擊飛
    落至爬坡輔助車道，而將其前揭與保險公司之通話掛斷，復
    旋於95年8 月9 日0 時0 分48秒撥打電話與業務員告以前情
    ，要求業務員迅至現場處理（此通電話通話時間為29秒），
    旋即復於95年8 月9 日0 時1 分32秒撥打119 火警台（此通
    電話通話時間為24秒）告以羅盛德遭丁○○所駕車輛撞擊之
    事，要求警消人員迅至現場處理，其後，即見躺於爬坡輔助
    車道之羅盛德再遭甲○○所駕車輛輾過，丙○○見狀因仍未
    見警消人員到場，遂復於95年8 月9 日0 時6 分34秒撥打11
    9 火警台要求警消人員迅速到場，則躺臥於爬坡輔助車道之
    羅盛德遭甲○○駕車輾過之時間，依丙○○之證述應係95年
    8 月9 日0 時1 分56秒（即丙○○於95年8 月9 日0 時1 分
    32秒撥打119 火警台就羅盛德遭丁○○所駕車輛撞擊之事報
    案之通話，加計此通電話通話時間24秒，即95年8 月9 日0
    時1 分56秒）後至95年8 月9 日0 時6 分34秒前之事，然依
    據丙○○此部份證述所為之前述論證，與前揭台北縣政府消
    防局96年8 月6 日北消指字第0960024700號函所附台北縣政
    府消防局【救護案類】受理紀錄單上記載該局於95年8 月9
    日0 時0 分38秒，即接獲持用0000000000之先生等人陸續報
    案稱，一民眾穿白衣服躺在路肩疑似DOA ，在前方處有看到
    一輛福斯黑色汽車停在那裡（即此時羅盛德已復因躺臥於外
    側爬坡輔助車道上遭甲○○駕車輾過，甲○○並發現肇事而
    將車停於外側爬坡輔助車道）等情不符，是丙○○前揭證述
    中關於「第7 通電話，就告知119 說有人被撞，『我是指羅
    盛德被丁○○撞』一事」等語，此通電話報案內容，容應係
    屬丙○○就「羅盛德被甲○○撞上」乙節而為報案，丙○○
    此部份證述，容有記憶不清之虞，即為本院所不採，併此敘
    明。
、至被告甲○○於案發後，旋與其二哥乙○○聯繫告以車禍之
    事，固經證人即被告甲○○之二哥乙○○於本院審理中證述
    在卷，並據被告甲○○於本院審理中提出其於95年8 月8 日
    23時59分56秒即有與0000000000通聯之通話明細附卷為憑，
    然羅盛德應係於95年8 月9 日0 時0 分33秒許，方因遭撞重
    傷躺於爬坡輔助車道，復由甲○○所駕車輛輾過，業如前述
    ，且台北縣政府消防局乃於95年8 月9 日0 時01分0 秒，始
    接獲持用0000000000之先生報案稱於台北縣中山高速公路南
    下37.5公里處發生車禍情事，亦有台北縣政府警察局96年8
    月3 日北縣警勤字第0960095869號函在卷可稽（見96年度調
    偵字第350 號偵查卷第14頁），而0000000000為被告丁○○
    於案發時所使用之行動電話門號，丁○○於撞擊羅盛德後，
    迅將車輛停止併持手機報案等情，亦經丁○○於本院審理中
    證述在卷，顯見羅盛德應係於丁○○報案斯時（95年8 月9
    日0 時01分0 秒），甫遭丁○○撞擊，凡此各情，俱徵羅盛
    德應非於95年8 月9 日0 時0 分33秒前即遭甲○○駕車輾過
    ，則乙○○前揭證述中關於車禍事故「後」，甲○○即於95
    年8 月8 日23時59分56秒與之通聯乙節，是否屬實，自值斟
    酌，是被告甲○○執其與乙○○通話時點（95年8 月8 日23
    時59分56秒）指稱，斯時已發生其輾過羅盛德之車禍云云，
    與事證未合，自無足取，附此敘明。
、至本件車禍事故經臺灣板橋地方法院檢察署檢察官先後送請
    台灣省台北縣區車輛行車事故鑑定委員會、台灣省車輛行車
    事故覆議鑑定委員會鑑定肇事責任歸屬，經該等機構鑑定結
    果，雖均認甲○○無肇事因素，有前揭台灣省台北縣區車輛
    行車事故鑑定委員會96年2 月26日北縣鑑字第0955181514號
    函所附北縣鑑字第951514號鑑定意見書、台灣省車輛行車事
    故覆議鑑定委員會96年5 月29日府覆議字第0966201482號函
    附於偵查卷可參，然該等鑑定意見漏未審酌如前揭II至
    所述事證，即為本院所不採，併此敘明。
、綜上，被告甲○○顯有未注意車前狀況，隨時採取必要之安
    全措施，併未注行經道路發生臨時障礙路段，應減速慢行
    ，作隨時停車之準備，即貿然前行之過失，而其過失行為與
    被害人死亡結果間，有相當因果關係，亦甚明確，被告甲○○自應就被害人因其過失行為死亡之結果負責，是被告甲○○本件過失致人於死之事證明確，其犯行亦堪認定。
二、應適用之法律、科刑審酌事由：
(一)、核被告2人本件所為，均係犯刑法第276條第1 項之過失致死
    罪；又被告2 人肇事後，即均留在事故現場，並於其等犯罪
    未經有偵查犯罪職權之公務員發覺前，主動向前往現場處理
    之警員自首坦承肇事而接受裁判，此有國道公路警察局第一
    警察隊道路交通事故肇事人是否自首情形紀錄表在卷可稽（
    見95年度偵字第19694號偵查卷第21、23頁），是就被告2人
    本件犯行，爰均依刑法第62條前段規定，各減輕其刑。
(二)、茲審酌本件車禍事故，被告2 人各自之過失程度，併斟酌被
    害人羅盛德就本件車禍事故之發生，亦有於雨夜在高速公路
    車道內，欲移動三角故障標誌，未充分注意來往車輛動態之
    過失，及被告2 人迄未與被害人家屬達成和解賠償損失等一
    切情狀，就被告2 人本件犯行，分別量處如主文所示之刑；
    又被告2人本件犯行時間，均係於96年4月24日以前，合於中
    華民國九十六年罪犯減刑條例所定之減刑條件，爰各依該條
    例規定均減其等之宣告刑二分之一，並均諭知如易科罰金之
    折算標準，以資懲儆。
據上論斷，應依刑事訴訟法第299 條第1 前段，刑法第276 條第
1 項、第62條前段、第41條第1 項前段，中華民國九十六年罪犯
減刑條例第2 條第1 項第3 款、第7 條、第9條，判決如主文。
本案經檢察官郭季青到庭執行職務。
中    華    民    國    97    年    5     月    19    日
                  交通法庭    法  官  陳明偉
以上正本證明與原本無異
如不服本判決應於送達後10日內向本院提出上訴狀
                              書記官  強梅芳
中    華    民    國    97    年    5     月    19    日
附錄本案論罪科刑法條全文
中華民國刑法第二百七十六條第一項
 (過失致死罪)
因過失致人於死者，處二年以下有期徒刑、拘役或二千元以下罰
金。


司法院資訊處製作；財團法人民間司法改革基金會備份。
